【裁判字號】    99,事聲,237
【裁判日期】    990924
【裁判案由】    消債聲明異議
【裁判全文】
臺灣高雄地方法院民事裁定             99年度事聲字第237號
異  議  人
即  債權人  萬泰商業銀行股份有限公司
法定代理人  乙○○
相  對  人
即  債務人  甲○○
上列異議人對於本院民事執行處司法事務官民國99年4 月30日所
為98年度司執消債更字第30號認可更生方案裁定聲明異議，本院
裁定如下：
    主  文
異議駁回。
    理  由
一、按「債務人有薪資、執行業務所得或其他固定收入，法院認
    更生方案之條件公允者，得不經債權人會議可決，逕依債務
    人之聲請或依職權以裁定認可更生方案。」、「有下列情形
    之一者，法院不得為前項之認可：一、債務人於七年內曾依
    破產法或本條例規定受免責。二、有前條第一項各款情形之
    一。三、無擔保及無優先權債權受償總額，顯低於法院裁定
    開始更生程式時，依清算程式所得受償之總額。四、無擔保
    及無優先權債權受償總額，低於債務人聲請更生前二年間，
    可處分所得扣除自己及依法應受其扶養者所必要生活費用之
    數額。」，消費者債務清理條例第64條第1 、2 項定有明文
    。依上開規定，除有上開法條第2 項所列之情形及同條例第
    63條所規定之應不認可更生方案之情形外，法院自得斟酌債
    務人之收入及資力狀況，於兼顧保障債權人之公平受償及謀
    求消費者經濟生活之更生之利益衡量下，依照債務人所提出
    更生方案之還款成數，債務人是否有浪費之情事，及債務人
    實際生活上是否特殊困難時等情狀，以裁定認可債務人提出
    之更生方案。另按「判決如有誤寫、誤算或其他類此之顯然
    錯誤者，法院得依聲請或依職權以裁定更正。又第232 條之
    規定，於裁定準用之。」民事訴訟法第232 、239 條分別定
    有明文。
二、異議意旨略以：原更生裁定所持認可理由固非無見，惟債務
    人民國（下同）98年5 月前任職統駿精密工業公司，每月薪
    資尚有新臺幣（下同）28,000元，與現其所陳報之每月薪資
    10,000元差距甚大，故應查明其是否確屬非自願離職，否則
    即有故意降低收入以減免債務之道德風險，又債務人如受有
    年終、考績獎金或其他津貼收入，尚應列入更生方案，此亦
    未經原裁定認定。另異議人對於債務人之債務總額為370,65
    0 元，占債務人債務總額之9.486 ％，依債務人更生方案每
    月清償金額14,688元計算，異議人每期應受償總額應為1,39
    3 元，然原更生方案附表誤載為1,391 元，亦應更正，以維
    異議人權益。
三、經查：
(一)消費者債務清理條例之制定，乃為使負債務之消費者得依本
    條例所定程序清理其債務，保障債權人之公平受償，以謀求
    消費者經濟生活之更生，故除有第63條所定之情形外，法院
    得斟酌裁量認可更生方案。查本院98年度司執消債更字第30
    號所認可之更生方案，債務人所積欠之無擔保及無優先權之
    債務總額為3,907,278 元，所提更生案方案中已載明願每月
    清償14,688元，而在清償96個月後，清償金額為 1,410,048
    元，則全體債權人之債權可受償36.09 ％，爰審酌系爭更生
    方案既為債務人提出，以更生程序係使債務人避免清算程序
    ，為有利於債務人，則債務人當無故意提出顯無法履行之更
    生方案而被迫進入清算程序。又以異議人所不爭執之債務人
    現每月收入18,813元，經扣除上開更生方案還款金額後，僅
    餘4,125 元，審以相對人居住於高雄市，與內政部社會司公
    布之高雄市99年度國人最低生活費11,309元相較，債務人顯
    已壓縮生活支出，盡力提高還款成數，且異議人並未提出本
    件債務人有何隱匿其他年終、考績獎金或其他津貼收入之情
    形，於此自應認相對人所提出之更生方案確已盡其所能，並
    充分表現還款之誠意。至異議人所認債務人恐有自願離職以
    降低收入而減免債務之道德風險云云，惟統駿機密工業有限
    公司係因有虧損或業務緊縮之情形而辭退債務人，此有債務
    人之離職證明書附於本院98年度司執消債更字第30號卷可查
    ，是債務人確屬非自願離職無誤，故異議人此部分理由亦非
    可採。是本院審酌債務人所提出之更生方案，債務人已盡其
    最大之努力及誠信，則可認該清償方案之清償條件核屬公允
    、適當、可行，且無同條例第63條所定不應認可之消極事由
    存在。
(二)至異議人認其每期應受償金額有錯誤之情形，此乃裁定有誤
    寫、誤算之情形，應依前開說明向本院聲請更正認可系爭更
    生方案之裁定，而非以聲明異議之方式為之，併此敘明。
四、綜上所述，本院司法事務官斟酌債務人所提更生方案，分96
    期，每期清償各債權人14,688元，清償總額為1,410,048 元
    ，清償成數為36.09 ％，應認其條件核屬公允、適當、可行
    。又查無債務人有本條例第64條第2 項所定不應認可之消極
    事由存在，乃逕依本條例第64條第1 項裁定予以認可債務人
    所提更生方案，並依本條例第62條第2 項酌定其生活限制，
    經核並無不合。此外，異議人亦未能具體指出債務人有何本
    條例第64條第2 項之情事，從而，異議人聲明異議，為無理
    由，應予駁回，揆諸前揭條文，爰裁定如主文。
中    華    民    國    99    年     9    月    24    日
                       民事鳳山分庭 法  官  吳文婷
以上正本係照原本作成。
如不服本裁定，應於裁定送達後10日內，以書狀向本院提出抗告
，並繳納抗告費新臺幣1千元。
中    華    民    國    99    年     9    月    24    日
                                    書記官  林仕興

司法院資訊處製作；財團法人民間司法改革基金會備份。
